臺灣臺中地方法院刑事判決
109年度交訴字第221號
公  訴  人  臺灣臺中地方檢察署檢察官
被      告  張永龍




上列被告因過失致死案件，經檢察官提起公訴（109年度偵字第1
7740號），因被告於準備程序中就被訴事實為有罪之陳述，本
院合議庭裁定由受命法官獨任進行簡式審判程序，判決如下： 
    主          文
張永龍汽車駕駛人，無駕駛執照駕車，因過失致人於死，處有期
徒刑陸月，如易科罰金，以新臺幣壹仟元折算壹日。緩刑貳年。
 
    犯罪事實及理由
一、犯罪事實： 
    張永龍為蓁億室內裝修實業股份有限公司之司機，以駕駛為
    職業，未領有大貨車職業駕駛執照。其於民國109年5月21日
    上午9時25分許，駕駛車牌號碼為000-00之自用大貨車，沿
    臺中市沙鹿區臺灣大道6段快車道由北往南方向行駛，欲循
    龍井交流道返回公司，途經臺灣大道與正英路交岔路口時，
    本應注意遵守道路交通標誌指示；右轉彎時，應距交岔路口
    30公尺前顯示方向燈或手勢；以及轉彎車應讓直行車先行，
    而依當時天候雨、日間自然光線、柏油路面濕潤無缺陷、道
    路施工中、視距良好等情況，客觀上無不能注意之情事，竟
    疏未注意及此，未顯示右轉方向燈即逕由設有禁止右轉標誌
    之快車道右轉欲行駛正英路，又未讓沿臺灣大道慢車道由北
    往南方向行駛之車輛優先通過該交岔路口，適有馬正元騎乘
    車牌號碼為000-0000之普通重型機車沿臺灣大道慢車道由北
    往南方向進入該交岔路口，見狀閃避不及，因而撞擊張永龍
    所駕駛車輛右前車頭後人車倒地，因此受有頭部外傷、胸部
    損傷骨折併氣血胸、四肢多處擦傷等傷害，送醫後因創傷性
    休克併呼吸衰竭死亡。嗣張永龍於肇事後停留案發現場，在
    有偵查犯罪職權之機關或公務員尚未發覺其犯罪前，主動向
    到場處理之員警表明其為肇事者，自首而接受裁判。
二、證據：
  ㈠被告張永龍於警詢、偵訊、本院準備程序及審理時之自白。
  ㈡證人許宏榮於警詢之證述。
  ㈢光田醫療社團法人光田綜合醫院行政相驗及法醫參考病歷摘
    要、道路交通事故現場圖、道路交通事故調查報告表㈠及㈡、
    現場照片、監視器畫面截圖、相驗筆錄、相驗屍體證明書、
    臺灣臺中地方檢察署109年度相字第991號檢驗報告書、
    相驗照片暨現場勘查報告、國立澎湖科技大學110年7月19日
    交通事故案鑑定意見書。
三、論罪科刑：
  ㈠按汽車駕駛人，無駕駛執照駕車，因而致人受傷或死亡，依
    法應負刑事責任者，加重其刑至2分之1，道路交通管理處罰
    條例第86條第1項定有明文。所謂「無駕駛執照駕車」除同
    條例第21條第1項第1款所定「未領有駕駛執照駕車」外，應
    包括持較低等級車類之駕駛執照而駕駛較高等級車類之情形
　　在內（最高法院96年度台上字第2149號判決意旨參照）。本
    案被告雖領有大貨車普通駕駛執照，然依道路交通管理處罰
    條例第22條第1項第2款規定，僅領有普通大貨車駕駛執照，
    卻以駕駛大貨車為職業者，為法所不許，故被告於駕車送貨
    完畢返回公司途中，因前述過失致被害人死亡，自仍合於「
    無駕駛執照駕車因而致人死亡」之規定。是核被告所為，係
    犯道路交通管理處罰條例第86條第1項、刑法第276條之汽車
    駕駛人無駕駛執照駕車因過失致人於死罪。公訴意旨認被告
    僅涉犯刑法第276條過失致死罪嫌，漏未論及道路交通管理
    處罰條例第86條第1項之罪，容有未洽，惟因其基本社會事
    實同一，且經本院於審理中當庭告知被告上開罪名（見本院
    卷第237頁），無礙被告訴訟防禦權，爰依刑事訴訟法第300
    條規定，變更起訴法條。
　㈡被告無駕駛執照駕車因而致人死亡，應依道路交通管理處罰
    條例第86條第1項規定加重其刑。
  ㈢被告於肇事後，在有偵查犯罪職務之公務員發覺前，即自行
    向前往現場處理之警員承認為肇事人，而接受裁判，有臺中
    市政府警察局道路交通事故肇事人自首情形紀錄表1份附卷
    可稽（見相卷第117頁），核與自首要件相符，爰依刑法第6
    2條前段規定減輕其刑，並依法先加後減之。
  ㈣本院審酌被告並無前科紀錄，有臺灣高等法院被告前案紀錄
    表1份在卷可稽，堪認素行良好，其於本案事故之過失情節
    係在禁止右轉之快車道，未顯示右轉方向燈或手勢、未讓直
    行車優先通過路口，逕自右轉，為釀成事故之唯一原因，因
    而造成被害人死亡之結果，犯罪情節甚重，惟考量被告犯後
    始終坦承犯行，復與告訴人達成調解，有本院110年度中司
    交附民移調字第97號調解程序筆錄1份附卷可參（見附民卷
    第83至84頁），足見犯後態度良好，另斟酌告訴人表示同意
    不追究被告刑事責任（見附民卷第81頁）等一切情狀，量處
    如主文所示之刑，並諭知易科罰金之折算標準。
  ㈤被告無前科記錄，業如前述，其因一時失慮致罹刑典，且犯
    後已坦承犯行，並與告訴人達成調解，足認知所悔悟，經此
    偵審程序及刑之宣告後，當知所警惕，信無再犯之虞，本院
    因認所宣告之刑以暫不執行為適當，爰依刑法第74條第1項
    第1款規定，諭知如主文所示之緩刑，以啟自新。
四、應適用之法律：
  ㈠刑事訴訟法第273條之1第1項、第299條第1項前段、第310條
    之2、第454條第1項、第300條。
  ㈡道路交通管理處罰條例第86條第1項。
　㈢刑法第276條、第62條前段、第41條第1項前段、第74條第1
    項第1款。
  ㈣刑法施行法第1條之1第1項。
五、如不服本件判決，應自收受送達之日起20日內，繕具理由向
    本院提起上訴。
本案經檢察官李芳瑜提起公訴，檢察官宋恭良到庭執行職務 
中　　華　　民　　國　　110 　年　　12　　月　 14 　　日
                  刑事第二十庭  法  官  江宗祐
以上正本證明與原本無異。
告訴人或被害人如不服判決，應備理由具狀向檢察官請求上訴，
上訴期間之計算，以檢察官收受判決正本之日起算。
                                書記官  魏愛玲
中　　華　　民　　國　　110 　年　　12　　月　　14　　日
附錄所犯法條：
道路交通管理處罰條例第86條第1項：
汽車駕駛人，無駕駛執照駕車、酒醉駕車、吸食毒品或迷幻藥駕
車、行駛人行道或行經行人穿越道不依規定讓行人優先通行，因
而致人受傷或死亡，依法應負刑事責任者，加重其刑至2分之1。
刑法第276條：
因過失致人於死者，處5年以下有期徒刑、拘役或50萬元以下罰
金。